【裁判字號】    98,消債抗,21
【裁判日期】    980309
【裁判案由】    聲請更生程序
【裁判全文】
臺灣高雄地方法院民事裁定            98年度消債抗字第21號
抗  告  人  甲○○
上列抗告人因消費者債務清理條例聲請更生程序事件，對於中華
民國97年12月10日本院97年度消債更字第1729號第一審裁定提起
抗告，本院移轉之第二審裁定如下：
    主  文
抗告駁回。
抗告程序費用新臺幣壹仟元由抗告人負擔。
    理  由
一、抗告意旨略以：伊曾於民國（下同）95年間依金融主管機關
    協調成立之中華民國銀行公會會員辦理消費金融案件無擔保
    債務協商機制，與金融機構債權人達成分期還款協議，同意
    分期以每月繳納24,071元之方式償還債務。又抗告人協商時
    ，每月收入約40,000元左右，但極不穩定，且抗告人負擔自
    身必要生活費用及配偶與女兒扶養費30,286元，已無能力支
    付協商款項，抗告人之情形顯係因不可歸責於己之事由，而
    生有履行之重大困難，故僅得向本院聲請更生。惟原裁定不
    察上開情事，首先逕以每人每月最低生活費計算抗告人之生
    活費，顯與抗告人之現實狀況不符；又抗告人之配偶現屬無
    業，原裁定法院竟認抗告人毋須扶養其配偶，更其甚者，抗
    告人女兒之生活費用亦需與其配偶平均分擔，顯違民法親屬
    間互負扶養義務之規定；又原審裁定對於抗告人每月需負擔
    房貸之部分，以該屋現非供抗告人使用，而係由抗告人前夫
    及其子女使用等語，否認抗告人主張之房屋貸款，惟查抗告
    人尚未將其與前夫所生之3 名子女納入扶養之列，抗告人以
    給付金額較少之房貸換得免付高額扶養費用，實屬正當。末
    就抗告人女兒正當襁褓，抗告人從事美髮事業無心旁鶩照顧
    幼女，需僱請助手代為協助，如此收入將大幅減少，將無法
    負擔如此高額之還款費用；原審裁定視上開情形無睹，率然
    駁回抗告人之聲請，顯屬違誤。為此，抗告人爰依法提起本
    件抗告，並聲明：(一)原裁定廢棄。(二)裁定准予對於抗告人即
    債務人裁定開始更生程序。
二、按債務人與金融機構協商成立者，不得聲請更生或清算，但
    因不可歸責於己之事由，致履行顯有重大困難者，不在此限
    ；本條例施行前，債務人依金融主管機關協調成立之中華民
    國銀行公會會員辦理消費金融案件無擔保債務協商機制與金
    融機構成立之協商，準用前項之規定，消費者債務清理條例
    第151 條第5 項、第6 項分別定有明文。又聲請更生或清算
    不合程式或不備其他要件者，法院應以裁定駁回之，但其情
    形可以補正者，法院應定期間先命補正，復為同條例第8 條
    所明定。
三、本院判斷如下：
  (一)本件抗告人抗告理由一，係指稱原裁定法院以每人每月最低
    生活費計算抗告人之生活費，顯與抗告人之現實狀況不符，
    故原裁定法院之認定實有違誤。抗告人既已積欠高額債款，
    本應需撙節支出並積極還款，豈容有鋪張浪費之情事，故原
    審以內政部社會司頒布之台灣省97年度最低生活費9,829 元
    計算必要生活費，並無違誤。
  (二)又抗告人抗告理由二，係以抗告人之配偶現屬無業，原裁定
    法院竟認抗告人毋須扶養其配偶，更其甚者，抗告人女兒之
    生活費用亦需與其配偶平均分擔，顯違民法親屬間互負扶養
    義務之規定等語置辯。核所得清冊之資訊，僅可供本院探知
    有申報所得之工作及收入狀態，然社會上容有許多行業毋須
    申報所得稅捐，或者低報實際所得，故抗告人上開之主張僅
    提供有抗告人配偶95、96年度之所得清冊為證，並未見抗告
    人陳報抗告人配偶上一份工作是於何時，且係因何故以致失
    業，據此，洵難認定抗告人配偶無業一事為真。又抗告人之
    配偶現屬壯年，且未見有無法正常工作之事由，故抗告人所
    稱其配偶無業之情事，實難採信。據此，抗告人主張需扶養
    配偶並獨立支付女兒之生活費，並無理由。
  (三)抗告人抗告理由三，係指稱原審裁定對於抗告人每月需負擔
    房貸之部分，以該屋現非供抗告人使用，而係由抗告人前夫
    及其子女使用等語，否認抗告人主張之房屋貸款，惟查抗告
    人尚未將其與前夫所生之3 名子女納入扶養之列，抗告人以
    給付金額較少之房貸換得免付高額扶養費用，實屬正當等語
    。本院以為原裁定法院質疑抗告人不否認該房屋係其供前夫
    及其子女居住，且不否認子女係由其前夫所扶養，則房屋貸
    款是否僅係抗告人一人支出，而實際住居之前夫則未共同分
    擔等疑義，於抗告狀中僅以空言陳報稱「伊給付房貸換得免
    付扶養費用」，而無提出具體事證以實其說，顯無法解釋原
    審裁定提出質疑，故抗告人之主張，難認其為真實。
  (四)末就抗告人所稱女兒正當襁褓，抗告人從事美髮事業無心旁
    鶩照顧幼女，需僱請助手代為協助，如此收入將大幅減少，
    將無法負擔如此高額之還款費用等語，本院以為此等主張並
    無理由。抗告人於抗告狀中先係陳明其配偶現無業與其一同
    經營炫髮造型空間，後係主張抗告人無法分心照顧女兒，倘
    抗告人前者主張為實，抗告人夫妻二人分工，何以無法兼顧
    女兒之照料？倘後者主張為實，抗告人陳報其配偶在炫髮造
    型空間一起工作之情事，應屬矯飾。抗告人之主張前後矛盾
    ，於理推敲疑點甚多，實難取信本院；又抗告人陳報其需聘
    用助手，聘用何人？身份證字號為何？每月薪資為何？上開
    疑點均未交代，斷然以聘用助手一事主張其有不可歸責之己
    之事由致履行顯有重大困難，並無理由。
四、綜上所述，原審以抗告人於無擔保債務協商機制時，與債權
    銀行間達成分期償還24,071元之協議後，仍向本院提出更生
    之聲請；原審裁定就抗告人之聲請事由詳加審酌，以抗告人
    本身狀況不符「不可歸責之己之事由致履行顯有重大困難」
    之要件裁定駁回債務人更生之聲請；又抗告人對原審裁定提
    出抗告，經本院審酌抗告人之主張，原審審酌並無違誤。抗
    告意旨指摘原裁定不當，求予廢棄另為裁定，為無理由，應
    予駁回。
五、據上論結，本件抗告為無理由，依消費者債務清理條例第11
    條第2 項、第15條，民事訴訟法第495 條之1 第1 項、第44
    9 條第1 項、第95條、第78條，裁定如主文。
中    華    民    國    98    年    3     月    9     日
                  民事鳳山分庭審判長法    官  楊富強
                                    法    官  林意芳
                                    法    官  何悅芳
以上正本證明與原本無異。
本裁定不得再抗告。
中    華    民    國    98    年    3     月    9     日
                                    書 記 官  洪嘉慧


司法院資訊處製作；財團法人民間司法改革基金會備份。
